臺灣士林地方法院刑事判決　　　　　　　　　　　　　九十一年度訴字第六三八號
　　公　訴　人　臺灣士林地方法院檢察署檢察官
　　被　　　告　甲○○
右列被告因毒品危害防制條例案件，經檢察官提起公訴 (九十一年度毒偵字第八七九
號)，本院判決如左：
    主  文
甲○○施用第一級毒品，處有期徒刑捌月。
扣案之第一級毒品海洛因壹包淨重零點零伍公克、針筒壹支均沒收，海洛因並銷燬之
。
    事  實
一、甲○○前因施用第一級毒品海洛因及第二級毒品安非他命案件，經台灣板橋地方
    法院裁定送觀察、勒戒後，認有繼續施用毒品之傾向，由該院於八十八年毒聲字
    第三○○○號裁定令入戒治處所施以強制戒治，嗣戒治成效評定為合格，經該院
    以八十八年毒聲字第六一三○號裁定停止戒治，所餘戒治期間付保護管束，惟於
    停止戒治期間復施用毒品，又經台灣板橋地方法院以八十九年毒聲字第二五四０
    號裁定撤銷停止戒治，令入戒治處所施以強制戒治，於民國九十年二月二日戒治
    期滿，由台灣板橋地方法院檢察署檢察官於九十年二月二十八日以九十年戒毒偵
    字第一五一號不起訴處分確定。仍不知悔改，竟於九十一年七月十五日下午在其
    台北市○○區○○路三段二五六巷三號住處，將海洛因置入其所有之針筒內，再
    予施打之方式施用海洛因一次。後為警於九十一年七月十七日十六時許，持搜索
    票至上址搜索查獲，並扣得海洛因一包淨重○點○五公克，針筒一支。甲○○經
    依本院以九十一年度毒聲字第八一五號裁定送強制戒治。
二、案經臺北縣警察局內湖分局報請臺灣士林地方法院檢察署檢察官偵查起訴及聲請
    強制戒治。
    理  由
一、右揭犯罪事實，業據被告甲○○於本院審理中自白不諱，其為警查獲時採取之尿
    液經送憲兵司令部刑事鑑識中心鑑驗，經檢驗結果，發現確呈嗎啡陽性反應，有
    該中心九十一年十月十五日九一綱得字第一三八一六號鑑驗通知書一紙在卷可稽
    ，而扣案疑似海洛因之物一包淨重○點○五公克，經送法務部調查局鑑定，確為
    海洛因，亦有該局鑑定通知書可參，此外復有扣案之針筒一支足佐，堪認被告有
    於右揭時、地施用海洛因之自白，與事實相符。雖被告尿液前送請台北市立療養
    院初驗時，未檢出嗎啡反應，此另有卷存該院煙毒尿液檢驗報告書一紙可參，惟
    查台北市立療養院之檢測方式係採酵素免疫分析法、薄層層析法，較為粗糙，無
    法完全過濾排除因服用合法藥物所呈現之嗎啡偽陽性反應，為免誤判造成冤抑，
    故其設定之閾值門檻較高，從而檢測結果之可信度較低，至國防部憲兵司令部刑
    事鑑識中心係對尿液檢體係先以螢光偏極免疫分析法作初步篩驗，於呈陽性反應
    時再輔以氣相層析質譜儀分析法作第二步確認，其檢驗方式甚為精確嚴謹，得以
    有效排除偽陽性反應，並無誤判之虞，故其設定之閾值門檻較低，以免掛一漏萬
    流於疏縱，是其檢驗結果自屬可信。相較之下，自以國防部憲兵司令部刑事鑑識
    中心之檢驗報告可採，是尚難執台北市立療養院煙毒尿液檢驗報告書為被告有利
    之認定。又被告前因施用第一級及第二級毒品案件，經台灣板橋地方法院裁定送
    觀察、勒戒後，認有繼續施用毒品之傾向，由該院於八十八年毒聲字第三○○○
    號裁定另入戒治處所施以強制戒治，後經該院以八十八年毒聲字第六一三○號裁
    定停止戒治，所餘戒治期間付保護管束，惟於停止戒治期間復施用毒品，又經該
    院以八十九年毒聲字第二五四０號裁定撤銷停止戒治，令入戒治處所施以強制戒
    治，至九十年二月二日戒治期滿，由台灣板橋地方法院檢察署檢察官於九十年二
    月二十八日以九十年戒毒偵字第一五一號不起訴處分確定等情，有台灣板橋地方
    法院檢察署檢察官九十年戒毒偵字第一五一號不起訴處分一份在卷為憑，其於強
    制戒治期滿，檢察官不起訴處分後，五年內再犯毒品危害防制條例第十條第二項
    之罪，並經本院以九十一年度毒聲字第八一五號裁定送強制戒治等情，亦有前開
    裁定在卷可佐，是足認被告係於強制戒治期滿，檢察官不起訴處分後，五年內再
    犯毒品危害防制條例第十條第一項之罪。本件事證已臻明確，被告犯行洵堪認定
    。
二、核被告所為係犯毒品危害防制條例第十條第一項施用第一級毒品罪。其施用海洛
    因前後持有第一級毒品海洛因之低度行為，應為施用第一級毒品之高度行為所吸
    收，不另論罪。爰審酌被告前已有吸用毒品之犯行，並經觀察、勒戒、強制戒治
    後，竟又再度施用，顯見其意志不堅，及其犯罪對身體健康所生之危害與犯後態
    度等一切情狀，量處如主文所示之刑。
三、扣案被告持有之海洛因一包淨重○點○五公克，為違禁物，應依毒品危害防制條
    例第十八條第一項前段宣告沒收銷燬之。而扣案之針筒一支，為被告所有，且為
    注射海洛因之用，為被告所陳明，爰依刑法第三十八條第一項第二款宣告沒收。
四、公訴意旨另認：被告另於九十一年七月八日十八時，在其住處，施用海洛因一次
    ，此部分亦涉毒品危害防制條例第十條第一項施用第一級毒品罪嫌。惟按犯罪事
    實應依證據認定之，無證據不得推定其犯罪事實；又被告之自白，不得作為有罪
    判決之唯一證據，仍應調查其他必要之證據，以查其是否與事實相符，此刑事訴
    訟法第一百五十四條、第一百五十六條分別定有明文。查公訴人認被告涉犯上開
    犯行無非以被告於警訊及偵查中之自白為據。惟查被告於偵查中雖曾供述：於九
    十一年七月八日有施用海洛因云云，然於本院則否認上行，辯稱：前次不起訴處
    分後，僅施用過一次海洛因，就是被查獲前幾天，應係九十一年七月十五日，先
    前稱七月八日施用，應係日期記錯等語，查被告於九十一年七月十七日為警查獲
    後，所採集之尿液，送國防部憲兵司令部刑事鑑識中心鑑驗，有嗎啡反應，已如
    前述。另查初次吸食煙毒者，經人體代謝作用於八小時內，約有百分之八十之量
    排出，二十四小時後，約有百分之九十排出，七十二小時後仍有微量排出，依個
    人體質不同排出時間亦有差異，尤其成癮者其於吸食後一二０小時內所採尿液，
    配合具公信力之儀器，仍可驗出等情，有憲兵司令部八十年三月二十五日八十年
    鑑驗字０九九九號函可稽，是若被告尿液中驗得海洛因反應，應認其於採尿前一
    二０小時內某時有施用海洛因。職是，上開國防部憲兵司令部刑事鑑識中心鑑驗
    通知書僅足證明被告於九十一年七月十二日至九十一年七月十七日採尿前某時，
    有施用海洛因，不足證明被告另有於九十一年七月八日十八時施用海洛因。次查
    雖自被告處扣得疑似海洛因之物，經送鑑定，確為海洛因，此有法務部調查局鑑
    定通知書附於本院卷可參，然亦難依此推認被告有於九十一年七月八日十八時施
    用海洛因之犯行。綜上所述，除被告有瑕疵之自白外，並無證據證明被告有於九
    十一年七月八日施用海洛因之犯行。原應為無罪之諭知，然因公訴人認此與已起
    訴且經本院論罪科刑部分，有連續犯裁判上一罪之關係，爰不另為無罪之諭知。
五、據上論斷，爰依刑事訴訟法第二百九十九條第一項前段，毒品危害防制條例第十
    一條第一項、第十八條第一項前段，刑法第十一條、第三十八條第一項第二款，
    判決如主文。
本案經檢察官林聰良到庭執行職務
中      華      民      國     九十一    年     十二    月    二十七    日
                                     臺灣士林地方法院刑事第一庭
                                         法  官  江  翠  萍
右正本證明與原本無異。
如不服本判決，應於判決送達後十日內，向本院提出上訴狀。
                                         書記官  范  淑  芬
中      華      民      國     九十一    年     十二    月    三十一    日
附錄本案論罪科刑法條全文：
毒品危害防制條例第十條第一項：
  施用第一級毒品者，處六月以上五年以下有期徒刑。
